臺灣士林地方法院民事判決　　　　　　　100年度訴字第107號
原　　　告　王宗智
被　　　告　潘秋金
上列當事人間因妨害名譽案件提起附帶民事訴訟請求損害賠償事
件，經本院刑事庭移送前來（99年度附民字第221 號），本院於
民國100 年3 月31日言詞辯論終結，判決如下：
    主      文
被告應給付原告新臺幣肆萬元，及自民國九十九年九月十日起至
清償日止，按週年利率百分之五計算之利息。
原告其餘之訴駁回。
訴訟費用由被告負擔百分之四，餘由原告負擔。
原告假執行之聲請駁回。
    事實及理由
一、原告起訴主張：伊與被告為鄰居，分別居住於新北市淡水區
    南勢埔47巷27號2 、1 樓，因房屋漏水問題迭有爭執。詎被
    告竟基於公然侮辱之犯意，於民國99年1 月18日15時40分許
    ，在大門開啟、特定多數人即社區住戶得共見共聞之情況下
    ，以「幹你娘」、「幹你老母」等語，自伊之住處沿樓梯至
    1 樓辱罵伊長達2 、30分鐘，引來鄰居圍觀，致貶損伊之名
    譽，業經本院內湖簡易庭99年度湖簡字第326 號、本院刑事
    庭99年度簡上字第156 號判決（下稱系爭刑事判決）違犯公
    然侮辱罪有罪確定在案。茲因伊為訴外人仙韻秀實業有限公
    司之負責人，經營化妝品零售生意，並為訴外人日本有限會
    社J.M.S 化妝品總代理，曾赴臺南女子技術學院服飾設計管
    理系演講，具相當社會地位，遭被告以上開言語辱罵，不但
    感到難堪至極，亦覺愧對祖先，精神上承受極大痛苦，爰依
    民法第184 條第1 項、第195 條第1 項等規定，訴請被告賠
    償非財產上損害新臺幣（下同）100 萬元等語。並聲明：(一)
    被告應給付原告100 萬元，及自起訴狀繕本送達翌日起至清
    償日止，按年息5%計算之利息。(二)願供擔保，請准宣告假執
    行。
二、被告則以：對於系爭刑事判決所認定之犯罪事實不爭執。又
    原告雖主張其社會地位崇高，故要求100 萬元之高額賠償，
    然兩造之爭執，實因原告將其所有房屋之隔間打掉，致伊所
    有房屋嚴重漏水而起，伊係為使原告儘速處理漏水問題，一
    時心急而採取強硬口氣，本非出於惡意，而伊於事發後，鑑
    於兩造為鄰居，本欲息事寧人，表示願向原告道歉，是以實
    際加害情形、原告名譽影響程度及社會價值衡量後，均足認
    原告要求賠償金額過高等語，資為抗辯。並聲明：原告之訴
    駁回；如受不利判決，願供擔保請准宣告免假執行。
三、兩造不爭執之事實：
    被告、原告分別為新北市淡水區南勢埔47巷27號1 、2 樓住
    戶，因房屋漏水問題發生齟齬，詎被告竟基於公然侮辱之犯
    意，於99年1 月18日15時40分許，在原告住處，於該處大門
    開啟、特定多數人即該社區住戶得共見共聞之情況下，公然
    以「幹你娘」、「幹你老母」等語辱罵原告。
四、本件經本院依民事訴訟法第271 條之1 準用同法第270 條之
    1 第1 項第3 款之規定，整理並協議簡化爭點如下：
    原告依民法第195 條規定得請求之非財產上損害賠償若干？
五、本院得心證之理由：
(一)、按因故意或過失，不法侵害他人之權利者，負損害賠償責任
    ；不法侵害他人之身體、健康、名譽、自由、信用、隱私、
    貞操，或不法侵害其他人格法益而情節重大者，被害人雖非
    財產上之損害，亦得請求賠償相當之金額，民法第184 條第
    1 項前段、第195 條第1 項前段分別定有明文。經查，被告
    、原告分別為新北市淡水區南勢埔47巷27號1 、2 樓住戶，
    因房屋漏水問題發生齟齬，詎被告竟基於公然侮辱之犯意，
    於99年1 月18日15時40分許，在原告住處，於該處大門開啟
    、特定多數人即該社區住戶得共見共聞之情況下，公然以「
    幹你娘」、「幹你老母」等語辱罵原告，為兩造所不爭執(
    參不爭執之事實欄) ，被告復因上開行為遭本院內湖簡易庭
    以99年度湖簡字第326 號、本院刑事庭以99年度簡上字第15
    6 號判決有罪在案，有系爭刑事判決在卷可佐，並經本院調
    閱上開刑事卷宗核閱無訛。則原告因被告之上開行為，致名
    譽權遭受侵害，而受有非財產上損害，已堪認定。是原告依
    民法第184 條、第195 條第1 項等規定，請求被告賠償非財
    產上損害，即屬有據。
(二)、次按非財產上之損害，其核給之標準固與財產上損害之計算
    不同，然非不可斟酌雙方身分資力與加害程度，及其他各種
    情形核定相當之數額，最高法院51年臺上字第223 號判例足
    資參照。本院審酌原告專科畢業，職業為自營商，1 年代理
    化妝品之佣金收入約700 萬元，名下有投資1 筆；被告高中
    畢業，職業為游泳教練，月薪約2 萬元，名下有房地數筆、
    汽車1 輛、投資1 筆（見本院卷第19至23頁稅務電子閘門財
    產所得調件明細表及100 年3 月2 日集中審理之準備程序筆
    錄），以及被告以上開言論侵害原告名譽權之情節，侵害程
    度嚴重等一切情況，認為原告請求被告賠償非財產上之損害
    4 萬元，應屬適當。逾此部分之請求，即無理由。
(三)、再按給付無確定期限者，債務人於債權人得請求給付時，經
    其催告而未為給付，自受催告時起，負遲延責任。其經債權
    人起訴而送達訴狀，或依督促程序送達支付命令，或為其他
    相類之行為者，與催告有同一之效力；遲延之債務，以支付
    金錢為標的者，債權人得請求依法定利率計算之遲延利息，
    民法第229 條第2 項、第233 條第1 項前段分別定有明文。
    從而，原告本於上揭原因事實，依民事侵權行為法律關係，
    訴請被告給付4 萬元，及自起訴狀繕本送達翌日即99年9 月
    10日起至清償日止，按週年利率5%計算之利息，為有理由，
    應予准許，逾此部分之請求，則無理由，應予駁回。又本判
    決所命被告給付4 萬元本息，未逾150 萬元，本院判決後即
    行確定，自無依職權或原告聲請宣告假執行之必要，爰將其
    假執行之聲請予以駁回。
六、本件判決基礎已臻明確，兩造其餘之攻擊防禦方法及訴訟資
    料經本院斟酌後，核與判決不生影響，無一一論述之必要，
    併予敘明。
七、據上論結，本件原告之訴為一部有理由，一部無理由，依民
    事訴訟法第79條，判決如主文。
中    華    民    國   100    年    4     月    21    日
                  民事第二庭  審判長法  官  方彬彬
                                    法  官  絲鈺雲
                                    法  官  劉逸成
以上正本證明與原本無異。
本判決不得上訴。
中    華    民    國    100     年    4   月    28    日
                                    書記官  李宜蓁